【裁判字號】    98,交聲,160
【裁判日期】    980915
【裁判案由】    違反道路交通管理處罰條例聲明異議
【裁判全文】
臺灣雲林地方法院交通事件裁定         98年度交聲字第160號
移送機關即
原處分機關  交通部公路總局嘉義區監理所雲林監理站
異  議  人
即受處分人  甲○○
上列異議人即受處分人因違反道路交通管理處罰條例案件，對於
交通部公路總局嘉義區監理所雲林監理站98年5 月2 日所為之裁
決處分（原處分案號：雲監裁字第裁72-KAE010095號），聲明異
議，本院裁定如下：
    主  文
原處分關於吊扣駕駛執照拾貳個月部分撤銷。
前項撤銷部分，吊扣甲○○普通小型車駕駛執照拾貳個月。
    理  由
一、原處分意旨略以：異議人即受處分人甲○○，於民國97年10
    月12日下午5 時30分許，駕駛車牌號碼IW-5560 號自用小客
    車行經斗六市○○路埤頭橋上，經雲林縣警察局交通警察隊
    斗六小隊警員攔檢盤查，測得呼氣中酒精濃度達每公升1.08
    毫克，超過標準值每公升0.25毫克，經原處分機關即交通部
    公路總局嘉義區監理所雲林監理站以其違規事實屬實，依照
    道路交通管理處罰條例第35條第1 項第1 款、第24條第1 項
    第2 款之規定，於98年5 月2 日開具雲監裁字第裁72-KAE01
    0095號裁決書，裁處異議人吊扣駕駛執照12個月，施以道安
    講習，罰鍰部分俟法院刑事判決確定再行辦理（駕駛執照業
    於98年6 月1 日吊扣執行）。
二、聲明異議意旨略以：異議人坦承於上開時地因酒後駕車遭經
    攔查之事實，惟就其開小車違規，卻被吊扣賴以維生之職業
    大型車駕照部分，認對其生存權及工作權造成極大損害，且
    道路交通管理處罰條例第68條已於94年修正，爰就原處分機
    關吊扣其職業大貨車駕駛執照部分提出異議等語。
三、按汽車駕駛人，駕駛汽車經測試檢定酒精濃度超過規定標準
    者，處15,000元以上60,000元以下罰鍰，並當場移置保管該
    汽車，及吊扣其駕駛執照1 年；汽車駕駛人，因違反本條例
    及道路交通管理處罰條例之規定，受吊銷駕駛執照處分時，
    吊銷其持有各級車類之駕駛執照。道路交通管理處罰條例第
    35條第1 項第1 款、第68條分別定有明文。又上開條例第68
    條原規定：「汽車駕駛人，因違反本條例及道路交通管理處
    罰條例之規定，受吊扣或吊銷駕駛執照處分時，吊扣或吊銷
    其持有各級車類之駕駛執照。」，經於94年12月14日修正公
    布並於95年3 月1 日施行，其修正理由略為：「因舊法將違
    規駕駛人所持有各級車類之駕駛執照一併吊扣或吊銷失之過
    酷，影響人民工作及生活甚鉅，故將原條文中之『吊扣』等
    字刪除。」等語，是依新舊法內容及修正理由觀之，如於修
    正後汽車駕駛人有受吊扣駕駛執照之處分時，僅吊扣其違規
    時所駕車類之駕駛執照即可，而不得再吊扣其持有其他車類
    之駕駛執照，否則將造成同一違規或違法行為，因受處分人
    持有駕駛執照種類之不同，而異其處分之結果。況酒醉駕車
    行為係製造法所不容許之風險，以風險製造之立場觀之，並
    不因駕駛車輛種類之不同，而有所差別，但從風險實現之觀
    點而言，酒醉駕駛車類之不同，其對於交通安全衍生之實害
    結果也有所差異，如駕駛人駕駛低一級之車類違反本條例之
    規定時，不論其所造成之實害結果，而一律吊扣駕駛人所持
    有之各類駕照，亦有違相同事件相同處理，不同事件不同處
    理之平等原則。至於道路交通安全規則對於汽車駕駛執照之
    管理，雖因採取一照原則而導致越級駕駛人違規酒駕時，受
    有無須吊扣駕駛執照之利益，然此關於駕駛執照管理所衍生
    之執行困難或法規漏洞，宜由修法解決，尚不得擴張解釋，
    於駕駛人無較低級駕駛執照可供吊扣時，即率爾代以吊扣其
    所領有之較高級駕駛執照。
四、經查：
  (一)異議人於前揭時地，因酒後駕駛車牌號碼IW-5560 號自用小
    客車，經測得其呼氣酒精濃度值在每公升1.08毫克，而為雲
    林縣警察局交通警察隊斗六小隊以其違反道路交通管理處罰
    條例第35條第1 項第1 款之規定製單舉發，並由原處分機關
    以異議人違規事實明確依上開規定於98年5 月2 日以雲監裁
    字第裁72-KAE010095號，裁處異議人吊扣駕駛執照12個月、
    並施以道路交通安全講習、罰鍰部分俟法院刑事判決確定再
    行辦理之事實，有雲林縣警察局雲警交字第KAE010095 號舉
    發違反道路交通管理事件通知單、原處分機關上開裁決書各
    1 份附卷可憑，且為異議人所不否認，應堪認定。
  (二)異議人之前揭違規行為係發生於97年10月12日，自應依修正
    後之道路交通管理處罰條例第68條裁處，而修正後道路交通
    管理處罰條例第68條既將「吊扣」等字刪除，依前開說明，
    駕駛人受吊扣駕駛執照處分時，則不再吊扣其持有各級車類
    之駕駛執照，故原處分機關於作成吊扣駕駛執照處分時，自
    應以其違規時所駕駛車類之駕駛執照為限，查本件異議人於
    違規時既係駕駛自用小客車，有上開舉發違規通知單附卷可
    憑，故原處分機關僅能限制其駕駛自用小客車之權利或吊扣
    其自用小客車之駕駛執照，然原處分機關裁處吊扣其駕駛執
    照之處分，並執行吊扣其職業大貨車駕駛執照，已於法有違
    ，難為本院所採。
  (三)綜上所述，本件異議為有理由，應由本院將原處分關於吊扣
    駕駛執照12個月部分撤銷，改諭知吊扣異議人之普通小型車
    駕駛執照12個月。至於異議人有無普通小型車駕駛執照可供
    執行吊扣，僅係如何為適當處分及執行之問題（或可考慮於
    職業大貨車駕駛執照上註記吊扣普通小型車駕駛執照，而為
    車類級別之駕駛資格之限制），尚不能因異議人僅持有職業
    大貨車駕駛執照，即認此部分免罰，應可透過修訂行政規則
    即可執行，原處分機關自不得藉此再行吊扣異議人之職業大
    貨車駕駛執照，亦不因行政規則之缺漏，致異議人獲得免予
    裁罰之利益，特予指明。
五、依道路交通管理處罰條例第87條第2 項、道路交通案件處理
    辦法第20條前段，裁定如主文。
中    華    民    國    98    年    9     月    15    日
                    交通法庭    法  官  高士傑
以上正本證明與原本無異。
如不服本裁定，應於裁定送達後5 日內向本院提出抗告狀（須附
繕本）。
                                書記官  李達成
中    華    民    國    98    年    9     月    15    日


司法院資訊處製作；財團法人民間司法改革基金會備份。
